【裁判字號】    95,自,39
【裁判日期】    951031
【裁判案由】    詐欺
【裁判全文】
臺灣高雄地方法院刑事判決                95年度自字第39號
自  訴  人  乙○○
自訴代理人  鍾夢賢律師
被      告  甲○○
上列被告因偽造文書案件，經自訴人提起自訴，本院判決如下：
    主  文
甲○○無罪。
    事  實
一、自訴意旨略以：被告丙○○（另經本院通緝中）於民國95年
    4 月中旬與被告甲○○共同基於使公務員登載不實之犯意聯
    絡，明知車牌號碼Ｘ6 ─418 號、Ｘ6 ─419 號、429 ─Ｈ
    Ｊ號及430 ─ＨＪ號等4 部營業曳引車之汽車新領牌照登記
    書並未遺失，竟推由被告甲○○以上開登記書遺失為由，填
    載在汽車各項異動登記書向高雄市監理處申請補發上開車輛
    之汽車新領牌照登記書，使被告2 人得以辦理過戶轉賣予第
    三人，致高雄市監理處於異動原因及補發事由之記載失實，
    足以生損害於監理機關對車籍管理之正確性，因認被告甲○
    ○涉有刑法第214 條使公務員登載不實事項於公文書之罪嫌
    云云。
二、按犯罪事實應依證據認定之，無證據不得認定犯罪事實，又
    不能證明被告犯罪者，應諭知無罪之判決，刑事訴訟法第15
    4 條第2 項及第301 條第1 項分別定有明文。又刑法第214
    條明知為不實之事項而使公務員登載於職務上所掌公文書罪
    ，必行為人已以欺騙之方法使不知情之公務員將不實之事項
    登載於職務上所掌之公文書，始克成立，如果公務員並未或
    尚未依行為人之欺騙將不實事項予以登載，即不能遽以該罪
    相繩。
三、訊據被告甲○○對伊於95年4 月14日及95年4 月19日，曾向
    丙○○購買車號Ｘ6 ─418 號、Ｘ6 ─419 號、429 ─ＨＪ
    號及430 ─ＨＪ號等4 部曳引車，且伊另於95年4 月27日及
    95年5 月18日至高雄市監理處辦理補發上開車輛之汽車新領
    牌照書，而取得登記書等情固坦承不諱，惟堅決否認有何使
    公務員登載不實事項於公文書之犯行，並辯稱：伊不知道丙
    ○○將上開4 部曳引車又轉賣給自訴人，當初丙○○告訴伊
    前開4 部曳引車之新領牌照登記書遺失，叫伊去辦理補發，
    伊始至高雄市監理處辦理上開車輛之補發汽車新領牌照登記
    書等語。
四、經查：
  (一)自訴人認被告甲○○涉有使公務員登載不實事項於公文書之
    犯行，無非以被告明知前開4 部曳引車之汽車新領牌照登記
    書並未遺失，猶向高雄市監理處申請補發並獲准核發，顯以
    「謊報遺失」為手段，致使該管公務員誤信為真，將此不實
    遺失原因登載於職務上所掌公文書並補發文件，有上開4 部
    曳引車之汽車新領牌照登記書等資料可證（附於本院卷第12
    -15 頁），為其論據。
  (二)惟按道路交通安全規則第34條規定：「汽車牌照登記書或過
    戶登記書如有遺失，應申請補發」；同規則第144 條第2 項
    規定：「前項各項業務所需各種書、表、證、照格式，由交
    通部另定之」，另依交通部89年4 月21日交路89年字第0041
    13號函修正之「全國公路監理電腦越區異動連線作業要點」
    附件1 汽機車車籍管理部分第14點，自用小型汽車、機車補
    牌照登記書應備證件為：1.身分證證明文件正本（個人名義
    ）或營利事業登記證影本（公司行號名義）或機關證明文件
    。2.印章。3.汽機車行車執照。是依上開規定可知，申請補
    發牌照登記書，應填具汽（機）車異動登記書申請補發及備
    妥應備證件，公路監理機關即予受理申請補發牌照登記書，
    亦即依現行法令並未規定，公路監理機關需將申請補發之原
    因登載於電腦或登記書上。再者，依前開道路交通安全規則
    第34條之規定，汽車所有人得申請補發汽車牌照登記書之原
    因，固僅限於「遺失」之情形，然掌理上開業務之監理單位
    在實際行政作業處理上，僅要求汽車所有人於監理單位所印
    製規格化之汽（機）車各項異動登記書（1 式2 份）上填寫
    車號、車主名稱及用印，並於補發牌照登記書之申請項目空
    白欄位勾選，無需註明申請補發事由，此觀高雄市監理處95
    年6 月14日95高市監二字第0950013976號函附之車號Ｘ6 ─
    418 號、Ｘ6 ─419 號、429 ─ＨＪ號及430 ─ＨＪ號之汽
    （機）車各項異動登記書等資料甚明（附於本院卷第53-60
    頁）。故此，縱認被告甲○○明知上開文件實際上並未「遺
    失」，仍在前開申請補發之汽（機）車各項異動登記書蓋用
    印章，並向高雄市監理處申請補發牌照登記書，其行為固有
    不當，然被告甲○○申請時既未陳報申請補發之原因或「謊
    報遺失」，而掌管上開業務之監理人員依內部作業規定亦僅
    有記載申請補發之時間、原因等資料（參車號Ｘ6 ─418 號
    、Ｘ6 ─41 9號、429 ─ＨＪ號及430 ─ＨＪ號之異動歷史
    查詢表，附於本院卷第49-52 頁），且被告甲○○確實有於
    上開「時間」有向監理處申請補發牌照登記書之「項目」文
    件，故該管公務員將此等申請時間及申請項目資料登載於職
    務上所載之公文書上，但尚未登載係因「遺失」之理由申請
    補發，尚難認有不實之可言。準此，掌管上開業務之監理人
    員無庸詢問、查證或登載汽車所有人申請補發之原因，亦即
    並無受詐騙而將「遺失」等不實之事項登載於職務上所掌公
    文書上，是被告甲○○所為，核與刑法第214 條明知為不實
    之事項而使公務員登載於職務上所掌公文書罪之構成要件尚
    屬有間，自難逕以其申請補發必係以不實之遺失為由而遽以
    該罪相繩。此外復查無其他積極證據，足資證明被甲○○告
    確有自訴人所指訴之犯行，自不能證明被告甲○○犯罪，應
    為無罪判決之諭知。
據上論斷，應依刑事訴訟法第343 條、第301 條第1 項，判決如
主文。
中    華    民    國    95    年    10    月    31    日
                   刑事第七庭    審判長法  官  李淑惠
                                       法  官  蔡川富
                                       法  官  張茹棻
以上正本證明與原本無異。
如不服本判決，應於判決送達後10日內，向本院提出上訴狀。
中    華    民    國    95    年    10    月    31    日
                                       書記官  陳惠玲


司法院資訊處製作；財團法人民間司法改革基金會備份。
